【裁判字號】    99,台上,1120
【裁判日期】    990225
【裁判案由】    妨害性自主
【裁判全文】
最高法院刑事判決            九十九年度台上字第一一二０號
上  訴  人  甲○○
上列上訴人因妨害性自主案件，不服台灣高等法院台中分院中華
民國九十七年二月一日第二審更審判決（九十六年度上更(一)字第
三五六號，起訴案號：台灣台中地方法院檢察署九十四年度偵字
第一七一一六號），提起上訴，本院判決如下：
    主  文
上訴駁回。
    理  由
按刑事訴訟法第三百七十七條規定：上訴於第三審法院，非以判
決違背法令為理由不得為之；是提起第三審上訴，應以原判決違
背法令為理由，係屬法定要件；如果上訴理由書狀並未依據卷內
訴訟資料具體指摘原判決不適用何種法則或如何適用不當，或所
指摘原判決違法情事顯與法律規定得為第三審上訴理由之違法情
形不相適合時，均應認其上訴為違背法律上之程式，予以駁回。
本件原判決撤銷第一審之科刑判決，改判論處上訴人甲○○對未
滿十四歲女子犯強制性交（違反其意願之方法而為性交）罪刑（
處有期徒刑柒年；並於刑之執行前，令入相當處所施以治療，其
期間至治癒為止，但不得逾參年）；已詳敘其認定所憑之證據及
認定之理由；自形式上觀察，原判決並無違背法令之情形。上訴
人之上訴意旨略稱：(一)原判決事實欄認定上訴人先以衛生紙將Ａ
女（民國八十九年出生，姓名、年籍詳卷）眼睛遮住，並以膠帶
固定，但尚漏（露）出小縫，使Ａ女能自小縫看到上訴人持綠色
塑膠棒插入Ａ女陰道等情，但於理由欄說明Ａ女於偵查中證稱：
「（爸爸《指上訴人》遮住你的眼睛，你怎麼看到是綠色棒子戳
你？）爸爸用衛生紙遮住我的眼睛……我從衛生紙的洞洞偷瞄到
的」等語。究Ａ女係因膠帶未完全黏貼臉部致衛生紙下方有小縫
，或係因衛生紙有破洞而能看到上訴人之行為？原判決事實之認
定與理由之說明不一，有判決理由矛盾之違法。(二)原判決於理由
欄以Ｂ女（Ａ女之母，姓名、年籍詳卷）於警詢供稱：「為Ａ女
洗澡時，Ａ女說尿尿的地方會痛，問她，她說被爸爸拿棍子用她
尿尿的地方」等語，於第一審審理中證稱：「係經社工人員告知
始知此事」等語，認Ｂ女之警詢證述應具有較可信之特別情況而
有證據能力。然Ｂ女警詢之證述係聽聞自Ａ女於審判外之陳述，
屬傳聞證據，況其證述得否採為判決之基礎，應視調查其他必要
證據之結果，是否與事實相符而定，原判決遽認Ｂ女之警詢證述
有證據能力，自有違誤等語。
惟查：原判決依憑證人Ａ女於警詢至原審審理中之證述，Ｂ女於
警詢之證述，潘貞妮於第一審之證述，卷附之Ａ女心理治療報告
及驗傷診斷書等證據資料，詳為說明其認定上訴人有本件犯行之
認定理由，並就上訴人否認本件犯罪所辯未以綠色塑膠棒子插入
Ａ女陰道，Ａ女前後所言不一，且不合情理云云，認非可採，予
以指駁。經核俱與卷內資料相符。復按：（一）Ａ女於偵查中證
稱：「（爸爸遮住你的眼睛，你怎麼看到是綠色棒子戳你？）爸
爸用衛生紙遮住我的眼睛……我從衛生紙的洞洞偷瞄到的」等語
，於第一審審理中證稱：「他用衛生紙矇我，有用膠帶黏住我」
等語，原判決乃據以認定上訴人係先以衛生紙將Ａ女眼睛遮住，
並以膠帶固定等情，與卷內資料相符，並無判決理由矛盾之違誤
。至Ａ女看到上訴人係持綠色棒子戳其陰道，究係因膠帶未完全
黏住臉部，尚留有小縫而看到，或自衛生紙之洞洞看到，此屬枝
微細節，雖原判決事實之記載，與理由之說明未盡一致，但此與
認定上訴人有本件犯行無關，即與判決本旨不生影響。上訴意旨
(一)執此指摘，自非適法之上訴理由。（二）原判決於理由欄一、
(一)已詳為說明Ｂ女於警詢中供稱：「為Ａ女洗澡時，Ａ女說尿尿
的地方會痛，問她，她說被爸爸拿棍子用她尿尿的地方」等語，
係被告以外之人於審判外之陳述，但合於刑事訴訟法第一百五十
九條之二規定，而有證據能力之所憑理由；經核於法並無不合。
又原判決於理由欄二、(二)、３詳為說明Ａ女證稱有告訴Ｂ女被上
訴人以棒戳其陰道等語，Ｂ女上開警詢之證述應與事實相符，嗣
Ｂ女於原審審理中改稱係經社工人員告知始知此事等語，不足為
上訴人有利認定之理由；經核其採證亦無悖證據法則。上訴意旨
(二)執以指摘，係就原審採證認事之適法職權行使及原判決已說明
之事項，再為事實上之爭執，自非適法之上訴理由。綜上，應認
上訴人之上訴違背法律上之程式，予以駁回。又本件檢察官原起
訴上訴人涉犯刑法第二百二十七條第一項罪嫌，嗣經檢察官變更
起訴法條為同法第二百二十二條第一項第二款罪名，併予明。
據上論結，應依刑事訴訟法第三百九十五條前段，判決如主文。
中    華    民    國  九十九  年    二    月  二十五  日
                      最高法院刑事第七庭
                          審判長法官  林  永  茂
                                法官  蘇  振  堂
                                法官  蕭  仰  歸
                                法官  林  立  華
                                法官  許  錦  印
本件正本證明與原本無異
                                      書  記  官
中    華    民    國  九十九  年    三    月    四    日
                                                      K

司法院資訊處製作；財團法人民間司法改革基金會備份。
